【裁判字號】    85,台上,2582
【裁判日期】    851115
【裁判案由】    履行契約等事件
【裁判全文】
最高法院民事判決                              八十五年度台上字第二五八二號
    上  訴  人  隆典有限公司
    法定代理人  文官和
    被 上訴 人  功達電子工業股份有限公司
    法定代理人  黃奎洲
右當事人間請求履行契約等事件，上訴人對於中華民國八十五年二月六日台灣高等法
院台南分院第二審判決(八十四年度上字第一八三號)，提起一部上訴，本院判決如左
：
    主  文
上訴駁回
第三審訴訟費用由上訴人負擔。
    理  由
被上訴人於上訴人提起請求履行契約之本訴，在第一審反訴主張：上訴人以變更登記
前之河昌有限公司名義，於民國八十二年十一月二日與伊訂立租賃契約，向伊承租台
南縣關廟鄉○○路二九二號部分廠房，每月租金新台幣(下同)二萬元，另加付土地廠
房管理費六萬元，惟積欠八十三年五、六、七、八、九月份之租金，每月八萬元，計
四十萬元未付等情，求為命上訴人給付三十六萬元之判決（被上訴人請求超過上開金
額部分，經原審判決敗訴，未據其聲明不服，已告確定)。
上訴人則以：兩造所訂立之房屋租賃契約書第三條訂明租金每月二萬元，伊僅有按月
給付租金二萬元之義務，至六萬元為土地廠房管理費，惟被上訴人阻撓伊使用工廠周
圍土地，伊自無給付之義務。伊於訂約之初交付押租金二十萬元，以之抵付每月二萬
元之租金，足以抵付至八十四年二月；況自八十二年十一月至八十三年四月止，已溢
付三十六萬元等語，資為抗辯。（上訴人提起之本訴，關於請求被上訴人交付第一審
判決附圖所示乙、丙、丁廠房及Ａ、Ｂ、Ｃ、Ｄ、Ｅ土地，不得妨害其行使租賃權並
給付四百萬元部分，經原審駁回該部分之上訴，未據上訴人聲明不服；關於請求交付
所有權狀、建物使用同意書部分，經第一審判決上訴人勝訴，亦未據被上訴人聲明不
服，均已告確定）。
原審斟酌全辯論意旨及調查證據之結果，以：上訴人以變更登記前之河昌有限公司名
義與被上訴人於八十二年十一月二日訂立租賃契約，向其承租台南縣關廟鄉○○路二
九二號部分廠房，每月租金二萬元，另加付土地廠房管理費六萬元，上訴人迄未給付
八十三年五、六、七、八、九月份租金之事實，為兩造所不爭，並有房屋租賃契約書
、身分證影本、上訴人公司董事股東名單、經濟部公司執照影本二件為證。按因使用
租賃物而支付之對價，即為租金，其約定之名稱如何，原非所問。兩造雖就上訴人使
用租賃物之對價之一部定其名稱為「土地廠房管理費」，然並不影響其屬租金之性質
。參諸系爭房屋租賃契約書第三條約定「租金每個月二萬元，另加土地廠房管理費六
萬元」，參之上訴人在起訴狀內事實及理由第二項承認該六萬元為租金，第三項更承
認其欠租四十萬元，而主張自其所請求之損害賠償金額扣除，益徵兩造對使用租賃物
之對價即租金為每月八萬元屬實。上訴人雖辯稱被上訴人阻止其使用工廠周圍地，伊
無另付該六萬元之義務云云。然並未能舉證證明被上訴人阻止其使用，已難信採；且
觀諸上訴人於給付八十三年四月以前之租金時，並未言及被上訴人阻止使用租賃物之
情事，即上訴人於八十三年六月十七日、同年七月一日致被上訴人之存證信函，亦僅
提及被上訴人未依約交付廠房所有權狀及使用同意書而已，並無隻言片語指被上訴人
阻止其使用工廠周圍土地，果真有妨礙其使用周圍土地情事，何以未於彼時即為異議
﹖原審勘驗現場，上訴人確係占有使用其工廠周圍空地，上訴人所為此項抗辯，即
非可採。又依契約書第四條約定：租金應於每月初五以前繳納，上訴人自應負給付該
五個月份之租金共四十萬元之義務。其次，系爭租賃契約成立時，上訴人給付被上訴
人押租保證金二十萬元，為兩造所不爭；押租金係為擔保承租人之租賃債務而設，並
非以之按月抵租，交付押租金後仍應依約按月付租，不能以有押租金即謂無欠租。但
查城市房屋租賃以現金為租賃之擔保者，其金額不得超過二個月房屋租金之總額，已
交付之擔保金超過此限制者，承租人得以超過之部分抵付房租，土地法第九十九條定
有明文。系爭廠房坐落於都市計劃內工業區，自屬城市房屋，則其租賃擔保金之授受
，即應受上開土地法規定之限制。以每月八萬元之租金，被上訴人得收受之押租擔保
金額，至多為二個月租金總額十六萬元，被上訴人收受二十萬元，超過四萬元，上訴
人自可以該超過之四萬元抵付其應付之租金，其所欠之租金債務在此四萬元之範圍內
，因抵銷而歸於消滅。從而被上訴人請求上訴人八十三年五、六、七、八、九月份之
欠租三十六萬元，於法有據，應予准許，為其得心證之理由。並說明對兩造其餘攻擊
防禦方法之取捨意見，因而將第一審所為被上訴人該部分敗訴判決廢棄，改判如其聲
明，經核於法洵無違誤。
按因使用收益租賃物而支付之對價，即屬租金，至其約定之名稱如何，在非所問。本
件兩造於租賃契約第三條約定：「租金每個月二萬元，另加付土地廠房管理費六萬元
」，該土地廠房管理費既為上訴人使用租賃物之代價，為原審確定之事實，自屬租金
之一部，不因被上訴人為「節稅」（見原審卷三二頁）將之名為土地廠房管理費而異
。原審認定其租金為八萬元，並不違背法令。上訴論旨，復就原審取捨證據、認定事
實，暨解釋契約之職權行使，指摘原判決關於其不利部分為不當，聲明廢棄，不能認
為有理由。
據上論結，本件上訴為無理由。依民事訴訟法第四百八十一條、第四百四十九條第一
項、第七十八條，判決如主文。
中      華      民      國    八十五    年     十一     月     十五     日
                              最高法院民事第六庭
                                  審判長法官  吳  啟  賓
                                        法官  洪  根  樹
                                        法官  謝  正  勝
                                        法官  劉  福  來
                                        法官  黃  熙  嫣
      右正本證明與原本無異
                                              書  記  官
中      華      民      國    八十五    年     十一     月    二十二    日
                                                                     Ｍ


司法院資訊處製作；財團法人民間司法改革基金會備份。
